【裁判字號】    89,上訴,286
【裁判日期】    890410
【裁判案由】    殺人
【裁判全文】
臺灣高等法院臺南分院刑事判決                    八十九年度上訴字第二八六號
    上  訴  人  臺灣嘉義地方法院檢察署檢察官
    被      告  丙○○
    指定辯護人  本院公設辯護人  丁○○
右上訴人因被告殺人案件，不服臺灣嘉義地方法院八十八年度重訴字第五號，中華民
國八十九年一月十三日第一審判決（起訴案號：臺灣嘉義地方法院檢察署八十八年度
偵字第四二○九號），提起上訴，本院判決如左：
    主  文
上訴駁回。
    事  實
一、丙○○與陳美珠之間，因二人與乙○○間之感情問題而互有嫌隙，二人並因此而
    於民國八十八年三月七日凌晨四時四十分許，在中興路與友忠路口發生爭執，丙
    ○○並持高跟鞋跟毆打陳美珠頭部成傷，而丙○○亦因而受有挫傷瘀血之傷害，
    嗣於八十八年六月十五日凌晨四時許，丙○○至嘉義縣中埔鄉和興村中正新村一
    二０號乙○○之住所找乙○○時，因遭陳美珠冷言譏諷，丙○○乃返回嘉義市○
    ○○街九二號二樓住處，而丙○○返回住處後，打電話至乙○○之住所時，又因
    由陳美珠接到後即掛斷電話，心有不甘，竟基於殺人之犯意，於八十八年六月十
    五日凌晨七時三十分許，持其所有之水果刀一把，至乙○○之前揭住所，進入屋
    內即在客廳處，持該把水果刀朝陳美珠之胸腹部猛刺，陳美珠見狀即徒手抵擋，
    然仍不敵因而致受有左顴骨長二公分寬一公分瘀血，胸部左側鎖骨下近腋下呈十
    一點方向由上往下刺戳入創口長二．五公分寬一公分深約十公分左右刺入胸腔及
    肺臟致血胸併氣胸傷口呈「、」形、壓迫傷口大量血水外溢，腹上部，長一．五
    公分寬○．三公分淺刺傷呈「、」形，右上肢前臂前部長二公分寬○．五公分深
    ○．二公分，及前臂內側四公分寬○．三公分深○．一公分，以及手背部四公分
    寬○．一公分深○．一公分，計三處防禦淺刺傷，右上肢前臂手腕部長一公分寬
    ○．五公分擦傷一處，右上肢前臂手掌拇指掌部長四公分寬二公分瘀血一處之傷
    害，經送往聖馬爾定醫院急救，仍因失血性休克，於八十八年六月十五日上午八
    時許死亡。而丙○○於行為後在現場即要乙○○代為報警自首，並留在現場進而
    接受本件裁判，經嘉義縣警察局中埔分局頂六派出所員警到場處理並扣得丙○○
    所有供前揭行為所用之水果刀一把。
二、案經丙○○自首暨陳美珠之配偶甲○○訴由嘉義縣警察局中埔分局報請台灣嘉義
    地方法院檢察署檢察官偵查起訴。
    理  由
一、訊據被告丙○○固不否認有於八十八年三月七日凌晨四時四十分許與被害人陳美
    珠發生之爭執而持高跟鞋跟毆打被害人成傷，與於八十八年六月十五日凌晨四時
    許至乙○○之住處因遭被害人譏諷後而離去，以及於八十八年六月十五日凌晨七
    時三十分許，持其所有之水果刀一把返回乙○○住處後，持該把水果刀猛刺被害
    人，因而致被害人送醫不治之事實，惟否認有何殺人之行為，辯稱：當日伊第二
    次到乙○○住處，本係要自殺給乙○○看，不料陳美珠見到伊後又開始辱罵，一
    時氣憤失去理智無法控制，也不知何因會持刀刺陳美珠等語。
二、經查：
  （一）查被告持水果刀刺被害人之事實，業據被告於警訊時、偵查中、原審及本院
        調查審理時坦認不諱，經核與證人乙○○、許清雄於警訊時（警卷第五頁以
        下、台灣嘉義地方法院檢察署八十八年度偵字第四二○九號卷第二十六頁參
        見）、偵查中（前揭偵卷第八頁以下、第二十頁以下參見）以及原審調查時
        （原審八十八年八月十八日訊問筆錄參見）證述之情節相符，堪信為真實；
  （二）次查：就被告與告訴人間關係之部分，被告於八十八年三月七日凌晨四時四
        十分許與被害人爭執而持高跟鞋跟毆打被害人成傷，其亦因之受傷等情，亦
        據被告坦認無訛（原審八十八年十月二十六日、八十八年十一月十日訊問筆
        錄參見），經核與證人即員警黃金樑於原審調查時（原審前揭二訊問筆錄參
        見）證述之情節相符，而當時「被告係以高跟鞋跟打被害人，被害人沒有拿
        東西，被告有被抓傷，傷勢並不嚴重，告訴人則頭部流血」等情，亦據證人
        即當場處理之員警侯方域原審調查時（原審八十八年十一月十日訊問筆錄參
        見）證述綦詳，經核亦與仁友醫院診斷證明書、陳仁德醫院驗傷診斷書（原
        審卷參見）所載之情形相符，是被告與告訴人間，確實因與乙○○間之感情
        問題而互有嫌隙進而大打出手，應堪認定，而被告先前於原審調查時所陳稱
        ：「（問：認識陳美珠多久？答：）去年她嫁女兒時，和乙○○去讓她請客
        ，我不清（楚）與他有何過節，後來陳美珠打好幾次電話說乙○○不好，叫
        我離開他，可是我們仍在一起，大約是去年秋冬時，與陳美珠有見過幾次面
        ，不常見到，我不知他為何要罵我」（原審八十八年七月五日訊問筆錄參見
        ）等語，顯非屬實，要不足採；
  （三）再查：就被告第二次進入乙○○住處後，被告何以持刀刺被害人之部分，被
        告於偵查中原供稱：「：：我想死給乙○○看，就拿水果刀叫了一部計程車
        過去，乙○○開門後，他與另外一個男人在客廳，我與乙○○面對面站著，
        我取出皮包內水果刀，準備割手腕，陳美珠突然從旁邊又一直罵我，我很生
        氣，就拿刀一直刺她」（前揭偵卷第七頁參見）、於原審調查時稱：「乙○
        ○與一位朋友坐在客廳，我準備拿刀割自己，後來聽到陳美珠又再罵我，我
        想不到會把刀子刺向她：：」（原審八十八年七月五日訊問筆錄參見），後
        改稱：「：：第二次進門時，因之前有見過許清雄，所以我進門時有與許清
        雄打招呼，而第二次時乙○○也有問我說：『妳又來做什麼？』」（原審八
        十八年八月十八日訊問筆錄參見），嗣再改稱：「因為陳美珠之前每次看到
        我都會嘲諷罵我，我當時見她嘴巴一合一合的，才會以為她又再罵我」（原
        審八十八年九月二十二日訊問筆錄參見）等語，而被告就其第二次進入乙○
        ○住處後之情節，以及被害人出聲罵人之情節，前後之供述並不一致，則其
        供述之真實性，已堪容疑；
  （四）況查：當日之情形，已據證人乙○○證稱：「我聽到乒乓聲，我睜開眼睛看
        到陳美珠身上有血，我從後面抱住丙○○」、「（問：丙○○第二次去時，
        陳美珠是否又罵他？答：）沒聽到」（前揭偵卷第八頁、第九頁參見）、「
        我在敷眼睛，過不久我即聽到東西碰撞的聲音，但並沒有聽到人在吵架的聲
        音，我睜開眼睛看時，即看到丙○○手持兇刀而陳美珠已經胸口血流如注」
        （原審八十八年八月十八日訊問筆錄參見）等語綦詳，核與證人許清雄證稱
        ：「我沒看見也沒聽見丙○○和陳美珠發生爭吵」（前揭偵卷第二十七頁警
        訊筆錄參見）、「（問：丙○○與陳美珠有無先發生口角或吵架？答：）沒
        有聽到」（前揭偵卷第二十一頁參見）等語之情節相符，足堪採信二人之陳
        述為真實；職是，被告第二次進入乙○○住處時，並未與被害人發生爭執，
        且被害人亦未罵被告，實堪認定，被告所辯本係要自殺，因陳美珠罵人而刺
        之等語，委不足採；從而，被告於八十八年六月十五日凌晨七時三十分許，
        持其所有之水果刀一把，搭車至乙○○之住所，隨即持之猛刺被害人，顯見
        其持刀至乙○○之住所，應係針對被害人為之甚明；
  （五）且查：被告持刀猛刺被害人之情形，業據被告於偵查中供稱：「刺好幾刀，
        但有一刀刺中左胸，我是很用力，我是反手握刀把由上往下刺，我都是往她
        的上半身刺」（前揭偵卷第七頁反面參見）等語，於原審調查時供稱：「我
        虎口朝上拿刀子，由上往下刺，刀刃朝下，虎口朝上，均往上半身左半邊刺
        」（原審八十八年七月五日訊問筆錄參見）等語，而被告所使用之水果刀，
        刀長二十五公分，刀刃長十五公分（台灣嘉義地方法院檢察署八十八年度相
        字第三八六號卷第三十三頁驗斷書兇器種類欄參見），則被告持該水果刀，
        以上開方式朝被害人上半身猛次數刀，則其顯係基於殺人犯意而為之，顯堪
        認定，所辯不知何因而為之等語，要不足採；
  （六）又查：被害人陳美珠確因被告之行為而受有左顴骨長二公分寬一公分瘀血，
        胸部左側鎖骨下近腋下呈十一點方向由上往下刺戳入創口長二．五公分寬一
        公分深約十公分左右刺入胸腔及肺贓致血胸併氣胸傷口呈「、」形、壓迫傷
        口大量血水外溢，腹上部，長一．五公分寬○．三公分淺刺傷呈「、」形，
        右上肢前臂前部長二公分寬○．五公分深○．二公分，及前臂內側四公分寬
        ○．三公分深○．一公分，以及手背部四公分寬○．一公分深○．一公分，
        計三處防禦淺刺傷，右上肢前臂手腕部長一公分寬○．五公分擦傷一處，右
        上肢前臂手掌拇指掌部長四公分寬二公分瘀血一處之傷害，經送往聖馬爾定
        醫院急救，仍因失血性休克，於八十八年六月十五日上午八時許死亡等情，
        亦經台灣嘉義地方法院檢察署檢察官督同法醫師相驗明確，有勘驗筆錄、相
        驗屍體證明書以及驗斷書在卷可憑（前揭偵卷第十五頁、第十六頁、第三十
        頁以下參見），是被告之行為與被害人死亡結果間，有相當因果關係；此外
        ，復有現場照片六幀、相驗照片六幀在卷可稽，以及被告所有供前揭行為所
        用之水果刀一把扣案可資佐證，是本件事證已臻明確，被告犯行，堪予認定
        。
三、核被告所為，係犯刑法第二百七十一條第一項之殺人罪。被告於行為後而在有偵
    查犯罪職權者發覺前委託乙○○代為報警自首，並留在現場進而接受本件裁判，
    業經證人乙○○於偵查中以及原審及本院審理時證明在卷，爰依刑法第六十二條
    前段之規定減輕其刑。原審法院判決適用刑法第二百七十一條第一項、第六十二
    條前段、第三十七條第二項之規定，並審酌被告犯罪之動機、目的、手段、行為
    時所受之刺激、犯罪所生危害，尚未與被害人家屬達成和解，以及坦承部分行為
    等一切情狀，量處有期徒刑拾肆年，且依其犯罪之性質認有褫奪公權之必要，爰
    併予宣告褫奪公權八年。扣案之水果刀一把係被告所有供犯罪所用之物，業據被
    告於原審及本院審理時供述明確，併依刑法第三十八條第一項第二款之規定宣告
    沒收。原審判決認事用法均無不合，量刑亦稱妥適，檢察官上訴意旨引用告訴人
    書狀認未和解賠償損害等情指摘原判決量刑太輕，並無可取，為無理由，應予駁
    回。據上論結，應依刑事訴訟法第三百六十八條，判決如主文。
本案經檢察官王碧霞到庭執行職務。
中      華      民      國    八十九    年       四     月     十     日
  得上訴                             臺灣高等法院臺南分院刑事第四庭
                                         審判長法  官
                                               法  官
                                               法  官
右正本證明與原本無異。
如不服本判決，應於判決送達後十日內向本院提出上訴狀，其未敘述理由者並應於提
出上訴狀後十日內向本院補提理由書（應附繕本)。
                                        書記官
中      華      民      國    八十九    年      三      月          日
附錄本案論罪科刑法條全文：
刑法第二百七十一條第一項：殺人者，處死刑、無期徒刑或十年以上有期徒刑。


司法院資訊處製作；財團法人民間司法改革基金會備份。
